臺灣彰化地方法院民事判決　94年度訴字第253號
原　　　告　丁○○
訴訟代理人　丙○○
被　　　告　乙○○
　　　　　　戊○○
　　　　　　甲○○
上列當事人間請求分割共有物事件，本院於中華民國94年6月9日
言詞辯論終結，判決如下：
    主      文
被告應協同原告向彰化縣北斗地政事務所將坐落彰化縣田尾鄉○
○○段二三地號、地目田土地之登記簿登載面積更正為壹肆捌零
平方公尺。
兩造共有如附表一所示二筆土地准予原物分割如附圖方案所示，
其中代號Ａ及甲部分分歸原告取得；代號Ｂ及乙部分分歸被告戊
○○取得；代號Ｃ及丙部分分歸被告乙○○取得；代號Ｄ及丁部
分分歸被告甲○○取得。
訴訟費用由兩造按附表2所示之比例負擔。
    事實及理由
一、本件原告起訴主張如附表一所示2筆土地由兩造依附表二所
    示之應有部分比例共有，兩造就該2筆土地未訂立不分割特
    約，且依其使用目的，亦無不能分割之情形，但未能達成分
    割協議等情，已據其提出土地登記簿謄本、地籍圖等件為證
    ，並為被告等所不爭執，堪信為真實。
二、按共有物除因物之使用目的不能分割或共有人間契約訂有不
    分割之期限者外，各共有人得隨時請求分割共有物；再共有
    物分割之方法，共有人不能協議決定者，法院得因任何共有
    人之聲請，以原物分配或變價以價金分配之，民法第823條
    第1項及第824條第2項規定甚明。是附表一所示之2筆土地既
    合於判決分割之要件，原告本於土地共有人之分割請求權，
    訴請判決分割，於法自屬有據。再附表一編號1（23地號）
    之土地經彰化縣北斗地政事務所實測結果，其地籍圖實際面
    積為1,480平方公尺，而原登記面積為1,531平方公尺，原登
    記面積與地籍圖實測面積相差超出法定容許誤差範圍，自應
    辦理更正登記，始能分割。是原告於得悉上開情形後，併聲
    明請求被告協同辦理面積更正登記如主文第一項所示，於法
    核無不合，應准許之。
三、按不相連之土地，無論其使用分區及使用性質是否相同，或
    所有權人是否同一，均無從合併成一筆而為分割，此稽之地
    籍測量實施規則第193條、第224條可明。系爭二筆土地之地
    界並不相連之事實，除有原告提出之地籍圖謄本為憑外，並
    經本院囑託彰化縣北斗地政事務所派員會同勘驗現場屬實。
    不能合併分割之數筆共有土地，各共有人之共有關係既分別
    存在於該數筆土地之上，法院為裁判分割時，即應逐筆為分
    割，不能將某共有人就該數筆土地各應分得之土地，集中於
    某特定地號土地。茲審酌系爭二筆土地係屬耕地，皆以北臨
    富農路對外聯絡，兩造已陳明願依附圖所示之方案分割等語
    在卷，而依該方案分割後，各共有人分得之土地對外皆有通
    路，且無不公平或不合理之情形，堪認系爭二筆土地分別以
    附圖方案為原物分割為適當，爰判決如主文第2項所示。
四、訴訟費用負擔之依據：民事訴訟法第78條、第80條之1。
中　　華　　民　　國　　94　　年　　6 　月　　 23 　　日
                  民事第一庭   法　官　蔡紹良
以上正本係照原本作成
如對本判決上訴，須於判決送達後20日內向本院提出上訴狀
中　　華　　民　　國　　94　　年　　6 　月　　 23 　　日
                    　　　　　　書記官  田慧賢
附表一：
┌─┬────────────────┬──┬─────┬───────┬──────┐
│編│   土 　　 地 　　 坐 　　 落   │地目│使用地類別│  面    積    │備　　　　考│
│  ├───┬────┬────┬──┤　　│          │（平方公尺）  │  　        │
│號│縣　市│鄉鎮市區○地  段  │地號│    │          │　 　         │            │
├─┼───┼────┼────┼──┼──┼─────┼───────┼──────┤
│1 │彰化縣│田尾鄉  ○○○○段│23  │田  │特定農業區│登記面積：1531│各共有人應有│
│  │      │        │        │    │    │農牧用地  │實際面積：1480│部分如附表二│
├─┼───┼────┼────┼──┼──┼─────┼───────┤所示。      │
│2 │彰化縣│田尾鄉  ○○○○段│32  │田  │特定農業區│登記面積：2397│            │
│  │      │        │        │    │    │農牧用地  │              │            │
└─┴───┴────┴────┴──┴──┴─────┴───────┴──────┘
附表二：
┌───┬─────┬─────┬────────┐
│共有人│23地號土地│32地號土地│訴訟費用負擔比例│
│      │應有部分  │應有部分  │                │
├───┼─────┼─────┼────────┤
│甲○○│1/5       │1/5       │ 同　　　左  　 │
├───┼─────┼─────┼────────┤
│乙○○│2/5       │2/5       │　　　〞　　　　│
├───┼─────┼─────┼────────┤
│戊○○│1/5       │1/5       │　  　〞　　　　│
├───┼─────┼─────┼────────┤
│丁○○│1/5       │1/5       │　  　〞　　　　│
└───┴─────┴─────┴────────┘
